臺灣臺北地方法院民事判決　　　　　　　　96度訴字第4292號
原　　　告　　第一商業銀行股份有限公司
法定代理人　　乙○○
訴訟代理人　　丙○○
被　　　告　　甲○○
　　　　　　　丁○○原名：黃.
訴訟代理人　　戊○○
上列當事人間請求清償借款事件，本院於民國96年8月2日言詞辯
論終結，判決如下：
    主      文
被告應連帶給付原告新臺幣陸拾貳萬陸仟肆佰捌拾捌元，及自民
國九十四年一月二十一日起至清償日止，按年息百分之五點一七
計算之利息，並自民國九十四年二月二十一日起至清償日止，其
逾期在六個月以內者，按上開利率百分之十，其逾期超過六個月
者，就超過部分，按上開利率百分之二十計付之違約金。
訴訟費用由被告連帶負擔。
    事實及理由
壹、程序方面：
一、按當事人得以合意定第一審管轄法院。但以關於由一定法律
    關係而生之訴訟為限。前項合意，應以文書證之，民事訴訟
    法第24條定有明文。依被告所簽具予原告之借據第14條約定
    ，因本契約涉訟時合意以本院為第一審管轄法院，故本院自
    有管轄權。
二、次按言詞辯論期日，當事人之一造不到場者，得依到場當事
    人之聲請，由其一造辯論而為判決，民事訴訟法第385條第1
    項定有明文。本件被告丁○○經合法通知而未於最後言詞辯
    論期日到場，核無民事訴訟法第386條各款之情形，爰依原
    告之聲請，由其一造辯論而為判決。
貳、得心證之理由：
一、原告聲明：如主文所示。並陳述：
　  （一）被告甲○○於民國84年10月20日邀同被告丁○○為連
          帶保證人，向原告借款新臺幣（下同）1,240,000元
          ，約定於99年10月20日清償，並約定利息以年息5.17
          ％按月計付，另約定遲延履行時，除按上開利率計息
          外，逾期在6個月以內者，按上開利率10％，逾期在6
          個月以上者，按上開利率20％加計違約金；如未依約
          清償，喪失期限利益，視同全部到期。
    （二）詎被告甲○○就前開借款除攤還部分本金，且僅繳息
          至94年1月20日止，即未再依約攤還本息，屢經催討
          均置之不理，目前尚欠如主文第1項所示之本金、利
          息與違約金迄未清償，依約定被告喪失期限利益，債
          務視為全部到期，而被告丁○○為連帶保證人，自應
          負連帶清償責任。
二、被告甲○○聲明：駁回原告之訴。並陳述：伊確有借款及欠
    款，目前與原告商談還款計畫，對於原告請求之金額不爭執
    。
三、被告丁○○聲明：駁回原告之訴。並陳述：
    （一）本件為被告甲○○向原告申貸自用住宅放款，原告應
          優先適用銀行法第12條之1關於連帶保證求償之程序
          ，即需先向主債務人求償後，不足之部分始得再向保
          證人求償。
    （二）本件被告丁○○於94年8月25日前往原告銀行對保時
          ，並未有足夠之時間供被告審閱全部契約之內容，且
          原告之承辦人員亦未對被告丁○○說明其連帶保證之
          權利義務內容，違反消費者保護法第11條之1之規定
          ，不構成契約之內容不能拘束被告。又本件契約第13
          點謂：「保證人所保證之債務，如主債務人不依約履
          行時，保證人當即如數付清並同意左列之事項：一、
          貴行無須先就擔保物受償，得逕向保證人請求。．．
          ．」，前揭條款違反銀行法第12條之1之規定，使被
          告丁○○受有重大之不利益，顯失公平，依民法第24
          7條之1第4款之規定，此部分之約定無效不能拘束被
          告丁○○。
    （三）本件借款為長期擔保放款之借貸，且被告甲○○自84
          年10月20日起至94年1月20日止，均如期還款附息，
          請審酌被告與原告間經濟實力之差距，及債務人如期
          還款付息，依民法第251條酌減原告請求之違約金。
四、原告主張之事實，業據其提出與所述相符之借據暨約定書、
    放款攤還及收息記錄查詢單、基隆地方法院民事執行處公函
    及戶籍謄本為證。被告甲○○對於原告請求之本金、利息、
    違約金不爭執，辯稱目前與原告商談還款事宜云云，尚與本
    件無涉，委不足採。另被告丁○○固以前開之詞置辯，惟查
    ：
    （一）按銀行辦理自用住宅放款及消費性放款時，應先就借
          款人進行求償，其求償不足部分得就連帶保證人平均
          求償，但為取得執行名義或保全程序者，不在此限，
          銀行法第12條之1第3項定有明文。又依銀行法第12條
          之1第3項但書規定，銀行為取得其辦理自用住宅放款
          及消費性放款債權之執行名義或保全程序者，不受該
          項前段應先就借款人進行求償之限制，債務人不得以
          之為妨礙或消滅債權人請求事由拒絕給付，而所謂先
          就借款人進行求償，乃係銀行對其辦理自用住宅放款
          及消費性放款借款人之連帶保證人強制執行時應遵守
          之程序（最高法院91年度臺抗字第110號裁判參照）
          。本件原告係為取得消費性放款債權之執行名義所進
          行之訴訟，依銀行法第12條之1第3項但書規定，自不
          受該項前段應先就借款人進行求償之限制。
    （二）次按連帶債務之債權人，得對債務人中之一人或數人
          或其全體，同時或先後請求全部或一部之給付；連帶
          債務未全部履行前，全體債務人仍負連帶責任，民法
          第273條第1項、第2項定有明文。而保證債務之連帶
          ，係指保證人與主債務人負同一債務，對於債權人各
          負全部給付之責任者而言，觀之民法第272條第1項規
          定連帶債務之文義甚明，故連帶保證縱無民法第746
          條所揭之情形，亦不得主張同法第745條檢索抗辯權
          （最高法院88年度臺上字第1815號判決參照）。被告
          丁○○既為連帶保證人，應與主債務人即被告甲○○
          負同一清償責任，原告請求被告等連帶清償債務，於
          法自無不合，是以，被告丁○○辯稱原告應先行向被
          告甲○○求償云云，顯不可採。
    （三）復按企業經營者與消費者訂立定型化契約前，應有30
          日以內之合理期間，供消費者審閱全部條款之內容。
          違反前項之規定者，其條款不構成契約之內容。消費
          者保護法第11條之1固定有明文。惟原告與被告黃毓
          玅間所訂定之連帶保證契約，係被告丁○○以連帶保
          證人身分擔保借款人即被告甲○○對原告債務之連帶
          清償責任，原告對被告丁○○並不負任何義務，被告
          亦無從因連帶保證契約自原告獲取報償，其性質上屬
          單務及無償契約，並非屬消費之法律關係，最高法院
          90年度台上字第2011號裁判見解亦同，可資參照。是
          被告丁○○辯稱約定條款違反消費者保護法第11條之
          1規定，已難採信。又依照當事人一方預定用於同類
          契約之條款而訂定之契約，原則上雖屬定型化契約，
          惟按契約當事人間所訂定之契約，是否顯失公平而為
          無效，除應視契約之內容外，並應參酌雙方之訂約能
          力、雙方前後交易之經過及獲益之情形等其他因素，
          全盤考慮，資為判斷之依據（最高法院92年台上字第
          963號判決意旨參照），且所謂定型化契約之條款因
          違反誠信原則，顯失公平，而無效者，係以契約當事
          人之一方於訂約當時處於無從選擇締約對象或無拒絕
          締約餘地之情況，而簽訂顯然不利於己之約定為其要
          件（最高法院90年度台上字第2011號判決、91年台上
          字第2220號判決、92年台上字第39號判決意旨參照）
          。查現行銀行實務上，均要求連帶保證人於對保時需
          簽立約定書，而所簽立之約定書中，均約定有連帶保
          證條款，客觀上應為連帶保證人所知悉，若連帶保證
          人不欲受連帶保證條款所拘束，仍有是否簽立之選擇
          自由，尚與無從選擇締約對象或無拒絕締約餘地之情
          況有間。再者，參酌雙方所簽訂之約定書亦難認約定
          書有關連帶保證條款有顯失公平之情事，自無民法第
          247條之1規定之適用。
    （四）又關於原告請求違約金之部分，參酌約定書第5條之
          約定，其逾期在6個月以內者，為年息0.517％，逾期
          超過6個月以內者，為年息1.034％，核與民法第205
          條無違，是被告丁○○請求酌減違約金云云，復不足
          採。
    （五）綜上，本件被告前開辯稱，均不足採信，本院審酌上
          開證物，堪信原告主張之事實為真正。從而，原告依
          消費借貸及連帶保證法律關係，請求被告連帶給付如
          主文所示之本金、利息及違約金洵屬有據，應予准許
          。
五、本件事證已臻明確，兩造其餘攻防，核與判決結果不生影響
    ，爰不一一審酌，併此敘明。
、據上論結：原告之訴為有理由，依民事訴訟法第385條第1項
    前段、第85條第2項，判決如主文。
中　　華　　民　　國　　96　　年　　 8　 　月　　9　  日
                  民事第三庭    法　官　鄭佾瑩
以上正本係照原本作成
如對本判決上訴，須於判決送達後20日內向本院提出上訴狀
中　　華　　民　　國　　96　　年　　 8　 　月　　9 　 日
                       　　　　 書記官　呂欣穎
